臺灣高等法院高雄分院民事判決　　　　　 95年度上字第201號
上　訴　人　己○○○
　　　　　　戊○○
　　　　　　丙○○
前列3人共同
訴訟代理人　李慶榮律師
　　　　　　孫守濂律師
被上訴人　　聯邦商業銀行股份有限公司
法定代理人　丁○○
訴訟代理人　甲○○
　　　　　　庚○○
　　　　　　乙○○
上列當事人間請求清償借款事件，上訴人對於中華民國95年10月
13日臺灣高雄地方法院95年度訴字第2931號第一審判決提起上訴
，本院於96年6 月27日言詞辯論終結，判決如下：
    主  文
上訴駁回。
第二審訴訟費用由上訴人連帶負擔。
　　事實及理由
一、被上訴人起訴主張：訴外人三立交通有限公司（下稱三立公
    司）於民國95年7 月5 日邀同上訴人為連帶保證人，向被上
    訴人借貸新臺幣（下同）160 萬元，約定借款期間自95年7
    月5 日起至98年7 月5 日止，利息按固定年息9.5%計算，依
    年金法按月平均攤還本息，如未按期繳款時，視為借款全部
    到期，並自逾期之日起6 個月以內者，按上開利率10% ，逾
    期超過6 個月者，按上開利率20% 計付違約金（下稱系爭借
    款）。詎三立公司自借款日即95年7 月5 日起即拒不繳付本
    息，尚欠本金160 萬元未清償。而上訴人為連帶保證人，就
    系爭債務自應負連帶清償責任。爰依消費借貸及連帶保證之
    法律關係，提起本件訴訟。聲明求為判決：(一)上訴人應連帶
    給付被上訴人160 萬元，及自民國95年7 月5 日起至清償日
    止，按年息9.5%計算之利息，暨自95年8 月6 日起至清償日
    止，逾期在6 個月以內者，按上開利率百分之十，逾期超過
    6 個月者，按上開利率百分之二十計算之違約金，(二)訴訟費
    用由上訴人連帶負擔。
二、上訴人則以：上訴人固為系爭借款之連帶保證人，惟被上訴
    人已因系爭購車消費性貸款而就買賣標的物即車牌6078-ML
    號之車輛設定取得動產抵押權，其設定之抵押權擔保金額為
    200 萬元，其中包括借貸本金160 萬元，其設定之抵押權價
    值顯已高於借款債權金額，而系爭買賣標的物之車輛，於買
    賣時之交易價值高達220 萬元，經被上訴人評估之價值亦為
    220 萬元，與貸款金額160 萬元之相較，已高出60萬元之多
    ，顯見被上訴人辦理本件消費性貸款，已取得足額擔保，依
    銀行法第12條之1 第1 項規定，被上訴人自不得再以任何理
    由要求提供連帶保證人，故系爭連帶保證契約，因違反禁止
    規定而無效，被上訴人應不負保證之責，被上訴人所為之請
    求，並無理由等語，資為抗辯。
三、本件原審對於被上訴人之請求，判決：(一)上訴人應連帶給付
    被上訴人160 萬元及自95年7 月5 日起至清償日止，按年息
    9.5%計算之利息，暨自95年8 月6 日起至清償日止，逾期在
    6 個月以內者，按上開利率10% ，逾期超過6 個月者，按上
    開利率20% 計算之違約金。(二)訴訟費用由上訴人連帶負擔。
    上訴人聲明不服，上訴聲明求為判決：(一)原判決廢棄。(二)被
    上訴人在第一審之訴駁回。(三)第一、二審訴訟費用由被上訴
    人負擔。被上訴人則答辯聲明：(一)上訴駁回。(二)第二審訴訟
    費用由上訴人連帶負擔。
四、兩造不爭執之事項如下，並有借款契約書、授信明細查詢單
    、聯邦銀行授信批覆書各1份附卷可稽，堪予採信：
  (一)三立公司於95年7 月5 日邀同上訴人為連帶保證人，向被上
    訴人貸款160 萬元，約定借款期間自95年7 月5 日起至98年
    7 月5 日止，利息按固定利率年息9.5%計算，依年金法按月
    平均攤還本息，如未按期繳款時，視為借款全部到期，並自
    逾期之日起6 個月以內者，按上開利率10% ，逾期超過6 個
    月者，按上開利率20% 計付違約金。被上訴人並已將160 萬
    元依借款人三立公司之指示，入彰化銀行苓雅分行第0000
    0000000000帳號（戶名為薛朱元）。
  (二)三立公司自95年7月5日起即未依約繳納本息。
五、兩造爭執之事項則為，上訴人就系爭借款所簽訂之保證契約
    有無因違反銀行法第12條之1 第1 項之禁止規定而無效？經
    查：
  (一)按銀行辦理自用住宅放款及消費性放款，已取得銀行法第12
    條所定之足額擔保時，不得以任何理由要求借款人提供連帶
    保證人。銀行法第12條之1第1項定有明文。又依最高法院95
    年台上字第1008號判決要旨：「銀行法第12條之1第1項係規
    定，銀行辦理自用住宅放款及消費性放款，已取得同法第12
    條所定之足額擔保時，不得以任何理由要求借款人提供連帶
    保證人。原審以浚湘國際開發有限公司邀同上訴人為連帶保
    證人向被上訴人借貸系爭款項，其借款之性質為工商貸款，
    而非自用住宅放款或消費性放款，無上開法條規定之適用，
    因認上訴人應就系爭借款負連帶保證責任，爰為上訴人敗訴
    之判決，經核並無違背法令情形。」，查本件三立公司係運
    輸公司，邀同上訴人為連帶保證人向被上訴人借貸系爭款項
    ，用以購車置產等事實，已為上訴人於本院自認無訛（見本
    院卷第146頁），是被上訴人主張系爭借款之性質，係貸借
    予營利事業三立公司之工商貸款，而非自用住宅放款或消費
    性放款等情，即屬有據，堪予採信，揆諸首開說明，系爭借
    款應無銀行法第12條之1第1項之適用。
  (二)況查銀行法第12條之1所稱足額擔保，係指銀行對於授信戶
    之授信餘額，應不高於授信當時對其提出之擔保品經依同法
    第37條規定覈實鑑估後所估價值（見本院卷第139頁所附行
    政院金融監督管理委員會96年2月5日金管銀(一)字第09610000
    040號令），又銀行法第37條第1項規定：「借款人所提質物
    或抵押物之放款值，由銀行根據其時值、折舊率及銷售生，
    覈實決定」。而三立公司就系爭借款所提供之擔保物品即20
    05年份，德國福斯廠牌，車號6078-ML之自小客車一輛（下
    稱系爭車輛，見本院卷第22頁所附動產抵押契約）。依被上
    訴人所提之95年權威車訊對相同車款報價為200萬元（見本
    院卷第137頁），則被上訴人於放款時，將系爭車輛評定價
    值（即時值）為200萬元（見本院卷第124頁所附授信批覆書
    ）尚屬客觀。又依中華民國銀行同業公會全國聯合會96年4
    月30日全授消字第0850號函所載：「(二)．．．銀行核貸鑑估
    值約新車市價之4至8成，端視廠牌、價位、折舊、稅金或次
    級市場行情等而有不同標準．．．，故是否認定為足額擔保
    ，仍應視個案情形及銀行內部授信規範而定」等語（見本院
    卷第107頁、第108頁），是以被上訴人依上開說明而按被上
    訴人公司於91年12月修訂之「辦理汽（機）車分期付款貸款
    辦法」（見本院卷第25頁、第26頁），壹之二，放款值規定
    ：「進口車：車價（扣除折讓）之4 成」，壹之四貸放科目
    規定「貸款金額在放款值範圍內者，以擔保放款科目貸放。
    貸款金額超逾放款值者，整筆以無擔保放款科目貸放。」（
    見本院卷第25頁、第26頁）之規定，認系爭車輛為德國進口
    中古車，核貸時之擔保品價估時值為200 萬元，以200 萬元
    之4 成計算，其放款值為80萬元（此亦有被上訴人授信批覆
    書記載「擔保品時值200 萬元，放款值80萬元」附於本院卷
    第124 頁可參）即無不合。上訴人辯稱：被上訴人所主張之
    前揭貸款辦法，僅屬其內部作業規定，不得執之對抗擔任連
    帶保證人之上訴人云云，應不足採。是以必係貸款金額在80
    萬元內始為足額之擔保放款。惟本件借款貸放金額為160 萬
    元，故系爭借款並未有足額擔保，被上訴人要求借款人三立
    公司提供連帶保證人，亦無違反銀行法第12條之1 第1 項之
    規定。
  (三)綜上，上訴人就系爭借款所簽訂之保證契約，並未違反銀行
    法第12條之1 第1 項之禁止規定，應屬有效，上訴人就系爭
    借款自應負連帶清償責任。從而被上訴人依連帶保證之法律
    關係，請求上訴人連帶給付被上訴人160 萬元及自95年7 月
    5 日起至清償日止，按年息9.5%計算之利息，暨自95年8 月
    6 日起至清償日止，逾期在6 個月以內者，按上開利率10%
    ，逾期超過6 個月者，按上開利率20% 計算之違約金，即為
    有理由，應予准許。
五、綜上所述，原審因而為被上訴人勝訴之判決，經核尚無不合
    。上訴意旨指摘原判決不當，求予廢棄改判，非有理由，應
    予駁回。
六、據上論結，本件上訴為無理由，依民事訴訟法第449 條第1
    項、第85條第2項，判決如主文。
中　　華　　民　　國　　96　　年　　7 　　月　　11　　日
                            民事第三庭
                                審判長法官  張國彬
                                法      官  楊富強
                                法      官  吳登輝
以上正本證明與原本無異。
如對本判決上訴，須於判決送達後20日內向本院提出上訴狀，其
未表明上訴理由者，應於上訴後20日內向本院提出上訴理由書（
均須按他造當事人之人數附繕本）。上訴時應提出委任律師或具
有律師資格之人之委任狀，並依附註條文規定辦理。
中　　華　　民　　國　　96　　年　　7 　　月　　12　　日
                                書　記　官  張明賢
附註：
民事訴訟法第466條之1 ：
對於第二審判決上訴，上訴人應委任律師為訴訟代理人，但上訴
人或其法定代理人具有律師資格者，不在此限。
上訴人之配偶、三親等內之血親、二親等內之姻親，或上訴人為
法人、中央或地方機關時，其所屬專任人員具有律師資格並經法
院認為適當者，亦得為第三審訴訟代理人。第1 項但書及第2 項
情形，應於提起上訴或委任時釋明之。
                                                    FQ
